臺灣高等法院刑事判決　　　　　　　　96年度上易字第1722號
上　訴　人　臺灣板橋地方法院檢察署檢察官
被　　　告　甲○○
上列上訴人因被告竊盜案件，不服臺灣板橋地方法院96年度易字
第866號，中華民國96年5月31日第一審判決（起訴案號：臺灣板
橋地方法院檢察署95年度偵字第28800號），提起上訴，本院判
決如下：
    主  文
原判決撤銷。
甲○○竊盜，累犯，處有期徒刑參月，減為有期徒刑壹月又拾伍
日，如易科罰金，以銀圓參佰元折算壹日。又竊盜，累犯，處有
期徒刑參月，減為有期徒刑壹月又拾伍日，如易科罰金，以新臺
幣壹仟元折算壹日。又竊盜，累犯，處有期徒刑參月，減為有期
徒刑壹月又拾伍日，如易科罰金，以新臺幣壹仟元折算壹日。應
執行有期徒刑參月又拾伍日，如易科罰金，以銀圓參佰元折算壹
日。
    事  實
一、甲○○前因竊盜案件，經原審法院判處有期徒刑2月確定，
    並於93年11月24日執行完畢。竟不知悔改，乃基於意圖為自
    己不法所有之犯意，而為下列竊盜犯行：
  (一)於94年12月24日12時29分許，至位於臺北縣板橋市○○街84
    號之克拉美珠寶銀樓內，向該店負責人周啟堂佯稱欲購買黃
    金項鍊，周啟堂即取出2條黃金項鍊供其試戴，嗣甲○○於
    試戴過程中，乘周啟堂疏未注意之際，將其中1條黃金項鍊
    藏置於上衣內而竊取之，旋將該項鍊帶離該銀樓得手。
  (二)於95年10月10日13時許，至位於臺北縣中和市○○路○段157
    號之明昕珠寶銀樓內，向該店負責人鄭順德佯稱欲購買黃金
    項鍊，要求鄭順德取出多條金飾供其挑選後，乘鄭順德拿取
    其他金飾供其觀看之際，將試戴於頸部之黃金項鍊1條藏置
    於上衣內而竊取之，旋將該黃金項鍊帶離該銀樓得手。
  (三)於95年11月29日10時38分許，至位於臺北縣土城市○○街53
    號之今合金珠寶銀樓內，向該店負責人張耿煌佯稱欲購買黃
    金項鍊，經張耿煌取出黃金項鍊1條供其試戴，甲○○即乘
    張耿煌招呼其他顧客而疏未注意之際，將該黃金項鍊塞入其
    上衣內而竊取，旋將該項鍊帶離該銀樓而得手。嗣經張耿煌
    向警方報案，警方調取附近路口監視器查知甲○○作案時所
    騎乘之機車車牌號碼為J7S-127號，而為警於95年12月7日14
    時許，循線在位於臺北縣土城市○○街五十三號之今合金珠
    寶銀樓查獲甲○○，警方復持搜索票至甲○○位於臺北縣三
    峽鎮○○街126之15號5樓住處搜索，復查得克拉美珠寶銀樓
    盒子1個、明昕珠寶銀樓保證書2張，始查知上情。
二、案經周啟堂、鄭順德、張耿煌訴由臺北縣政府土城分局移送
    臺灣板橋地方法院檢察署檢察官偵查起訴。
    理  由
一、訊據被告甲○○固承稱於上開時地有竊取克拉美珠寶銀樓周
    啟堂、今合金珠寶銀樓張耿煌所有之黃金項鍊1條各1條，惟
    矢口否認有竊取明昕珠寶銀樓鄭順德所有之黃金項鍊，辯稱
    ：明昕珠寶銀樓的黃金項鍊後來有還給老闆鄭順德云云。經
    查：被告確有上開三次竊盜犯行，業據其於原審審理時坦承
    不諱（見原審卷第18頁），核與告訴人周啟堂、鄭順德、張
    耿煌歷次所指訴之遭竊與發覺情節相為合致；被告雖辯稱：
    拿鄭順德的項鍊後有還給他云云，惟告訴人鄭順德於原審審
    理時到庭陳稱：「我失竊過2次，有一次被告有拿來還我，
    另外一次沒有」等語明確（見原審卷第17頁），被告上開辯
    解自不足採。復有克拉美珠寶銀樓與今合金珠寶銀樓之現場
    監視錄影帶翻攝相片可為佐據，本件事證已臻明確，被告如
    事實欄所載犯行堪以認定，應依法論科。
二、論罪理由：
  (一)被告於事實一(一)行為後，刑法已於94年1月7日修正，並自95
    年7月1日施行，另罰金罰鍰提高標準條例第二條之規定配合
    刑法修正同時刪除。依修正後刑法第二條第一項之規定：「
    行為後法律有變更者，適用行為時之法律。但行為後之法律
    有利於行為人者，適用最有利於行為人之法律。」。上開刑
    法、刑法施行法等相關法律之修正雖非個別刑罰處罰規定或
    構成要件之變更，然已影響行為人刑罰之法律效果，應屬刑
    法第二條第一項所定之法律變更（最高法院八十三年度台非
    字第一九九號判決意旨參照）。是本件自應就被告適用修正
    前後相關規定法律效果綜合比較後，依上開規定適用法律，
    並應依比較後之結果一體適用，不得就新舊法個別項目割裂
    適用（最高法院九十五年第八次刑事庭會議決議意旨參照）
    。茲比較說明如下：
    1.刑法第320條第1項之竊盜罪雖未修正，然於上開刑法及其
      施行法修正施行前，依罰金罰鍰提高標準條例第1條前段
      之規定，刑法第320條第1項罰金刑部分之法定刑度「銀元
      五百元以下」係提高為銀元五千元即新臺幣一萬五千元以
      下，最低刑度則依修正前刑法第33條第5款規定，應提高
      為銀元十元即新臺幣三十元以上。嗣因刑法施行法第1之
      1條已增訂：「中華民國94年1月7日刑法修正施行後，刑
      法分則所定罰金之貨幣單位為新臺幣；94年1月7日刑法修
      正時，刑法分則編未修正之條文定有罰金者，自94年1月
      7日刑法修正施行後，就其所定數額提高為三十倍，但72
      年6月26日至94年1月7日新增或修正之條文，就其所定數
      額提高為三倍。」，而此規定因屬前揭罰金罰鍰提高標準
      條例第1條但書所稱之「法律已依一定比率規定罰金或罰
      鍰之數額或倍數」，自應優先適用；又修正後刑法第33條
      第5款亦已將罰金刑調整為新臺幣一千元以上，以百元計
      算，比較修正前後刑度結果，應以修正前之規定對被告較
      為有利。
    2.修正後刑法第47條、第49條關於累犯之規定，則以出於故
      意再犯有期徒刑以上之罪者為限，並增訂強制工作免其執
      行或執行完畢後，五年內故意再犯有期徒刑以上之罪者，
      以累犯論之規定（擬制累犯），且刪除「依軍法　」受裁
    　判者，不適用累犯之規定，以求司法與軍法一致。是以修
      正後之累犯範圍互有減縮及擴張，自屬法律之變更，經比
      較修正前後之法律，被告均構成累犯，適用舊法對被告並
      無不利。
    3.被告第一次犯罪時，修正前刑法第41條第1項前段規定：
      「犯最重本刑為5年以下有期徒刑以下之刑之罪，而受6個
      月以下有期徒刑或拘役之宣告，因身體、教育、職業、家
      庭之關係或其他正當事由，執行顯有困難者，得以1元以
      上3 元以下折算一日，易科罰金。」，而被告行為時易科
      罰金之折算標準，依修正前罰金罰鍰提高標準條例第2條
      前段（現已刪除）規定，係就原定數額提高為以1百倍折
      算1日，則本件被告行為時之易科罰金折算標準，係以銀
      元3百元折算1日，經折算為新臺幣後，應以新臺幣9百元
      折算為1日。惟95年7月1日施行之刑法第41條第1項前段規
      定：「犯最重本刑為5年以下有期徒刑以下之刑之罪，而
      受6個月以下有期徒刑或拘役之宣告者，得以新臺幣1千元
      、2千元或3千元折算一日，易科罰金。」，比較修正前後
      之易科罰金折算標準，以95年7月1日修正公布施行前之規
      定，較有利於被告。
    4.定應執行刑之部分：
      按刑法第2條第1項規定：「行為後法律有變更者，適用行
      為時之法律。但行為後之法律有利於行為人者，適用最有
      利於行為人之法律」。又依刑法第五十一條定應執行刑時
      ，「裁判確定前犯數罪，其中一罪在新法施行前者，亦同
      （即亦應為新舊法比較）」，最高法院95年第8次刑事庭
      會議決議五、(一)之意旨參照。查本件被告甲○○所犯前開
      三罪，其中第一罪（事實一(一)部分）係於95年7月1日前犯
      之，而刑法第51條業於94年2月2日修正公布，並於95年7
      月1日生效施行，修正前刑法第51條第5款規定：「宣告多
      數有期徒刑者，於各刑中之最長期以上，各刑合併之刑期
      以下，定其刑期。但不得逾二十年」，修正後刑法第51
      條第5款規定：「宣告多數有期徒刑者，於各刑中之最長
      期以上，各刑合併之刑期以下，定其刑期。但不得逾三十
      年」，茲比較新舊法結果，修正後刑法並非較有利於行為
      人，依刑法第2條第1項前段之規定，應依修正前之規定，
      定其應執行之刑。
    5.本案經綜合比較前述各項法律變更之結果後，修正後之刑
    　法等相關法律規定並未對被告更為有利，就被告第一次竊
      盜罪暨定應執行刑部分，依據刑法第2條第1項前段，應一
      體適用修正前刑法相關規定及罰金罰鍰提高標準條例第1
      條前段、修正前該條例第2條之規定。
  (二)核被告所為均係犯刑法第320條第1項之竊盜罪。又甲○○前
    因竊盜案件，經原審法院判處有期徒刑2月確定，並於93年
    11月24日執行完畢之事實，有本院被告前案紀錄表一份在卷
    可稽，被告於刑之執行完畢五年後再故意犯有期徒刑以上之
    本罪，為累犯，關於刑法修正前所犯，應依修正前刑法第47
    條之規定加重其刑，關於刑法修正後所犯，應依修正後刑法
    第47條第1項之規定加重其刑。
三、撤銷改判及科刑理由
    原審以被告犯罪事證明確，據以論罪科刑，固非無見。惟查
    ：(一)、本件被告所犯三次竊盜犯行時間均係在96年4月24日
    以前，且非中華民國96年罪犯減刑條例第3條第1項所定不予
    減刑之罪，已合於中華民國96年罪犯減刑條例第2條第1項第
    3款之規定，應予減刑，原審未及審酌前開減刑條例之適用
    ，即有未合。(二)、於數罪併罰情形，若數次行為有分別應適
    用刑法之新、舊法，且定應執行結果逾六月時，刑法施行法
　　第3條之1第3項即從有利於受刑人面而規定：「於94年1月7
　  日刑法修正施行前犯併合處罰數罪之一罪，且該數罪均符合
    第41條第1項得易科罰金之規定者，適用90年1月4日修正之
    刑法第41條第2項規定」，以杜爭議。而本案被告於94年12
    月24日、95年10月10日、95年11月29日所為上開三次竊盜犯
　　行，因其中第一次竊盜罪係在刑法修正前所為，參酌上開刑
　  法施行法第3條之1第3項規定，被告所為第二、三次竊盜犯
    行時間雖係刑法修正後，於定應執行刑結果已逾有期徒刑6
    月，依刑法施行法第3條之1第3項規定，仍應適用修正前刑
    法第41條第2項規定諭知易科罰金之折算標準。原審未適用
    刑法施行法第3條之1第3項規定，而於定執行逾7月時逕依修
    正前刑法第41條第2項規定諭知易科罰金之折算標準，亦有
    未洽。檢察官上訴意旨以原審對被告定應執行有期徒刑7月
    應不得依修正前刑法第41條第1項規定諭知易科罰金之折算
    標準，而指摘原判決不當，雖無理由，惟原判決既有上開可
    議，自應由本院撤銷改判。爰審酌被告品行、所竊物品金飾
    價值非微，然已返還部分所竊之物或賠償告訴人張耿煌部分
    損失，此據告訴人陳明在卷，且犯後尚坦認大部分犯行，非
    全無悔改之意，犯後態度尚佳等一切情狀，分別量處如主文
    第二項所示之刑，並均諭知易科罰金之折算標準。又被告所
    犯上開三罪犯罪時間均係在96年4月24日以前，合於中華民
    國96年罪犯減刑條例第2條第1項第3款所規定減刑條件，併
    就各宣告刑分別減其二分之一如主文第二項所示，並均諭知
    易科罰金之折算標準，暨定其應執行刑，並依前開說明依刑
    法施行法第3條之1第3項、修正前之刑法之刑法第41條第2項
    規定諭知易科罰金之折算標準，並參照最高法院84年度台非
    字第452號判決要旨，擇最有利於被告之折算標準，即修正
    前刑法第41條第1項前段之規定諭知易科罰金之折算標準。
據上論斷，應依刑事訴訟法刑事訴訟法第369條第1項前段、第36
4條、第299條第1項前段，刑法第2條第1項前段、第320條第1項
、第41條第1項、第47條第1項，修正前刑法第41條第1項、第47
條、第51條第5款，刑法施行法第3條之1第3項，罰金罰鍰提高標
準條例第1條前段、修正前罰金罰鍰提高標準條例第2條，中華民
國96年罪犯減刑條例第2條第1項第3款、第7條、第9條、第10條
，判決如主文。
本案經檢察官田炳麟到庭執行職務。
中　　華　　民　　國　　96　　年　　9 　　月　　20　　日
       　　　　　 刑事第十七庭  審判長法　官　  趙功恆
                                      法　官　  高明哲
                                      法　官　  孫惠琳
以上正本證明與原本無異。
不得上訴。
                                      書記官    魏汝萍
中　　華　　民　　國　　96　　年　　9 　　月　　20　　日
